臺灣臺北地方法院民事判決　　　　　　　　　　 　 九十二年度重訴字第一五四號
　　原　　　告　梅齡建設股份有限公司
　　法定代理人　甲○
　　訴訟代理人　陸正康律師
　　被　　　告　昌軒建設股份有限公司
　　法定代理人　吳奕寬
　　訴訟代理人　吳正順律師
當事人間請求損害賠償事件，本院於民國九十三年六月二十九日辯論終結，判決如下
：
    主    文
原告之訴及假執行之聲請均駁回。
訴訟費用由原告負擔。
    事實及理由
壹、原告主張：原告前為提供已取得地上建物建造執照（號碼：八七建字第○六○號
    ）、坐落台北市○○區○○段一小段第十一、十二、十三、十四、十五、十六、
    三十、三一、三二、四一、四二地號等共十一筆土地予被告合作興建大樓，而於
    民國八十九年七月六日與被告訂立合建分售契約書（下稱合建契約）在案。依據
    該合建契約第三條、第七條第二項約定，被告應自簽約日起二十日內完成平面草
    圖規劃後交地主審核，並自簽約日起六十日內完成建築設計，提出建造執照之申
    請，並在領得建造執照三個月內復工，嗣因被告有所延宕不及完成變更設計規劃
    ，乃與原告協商延長履約期限，兩造復於八十九年九月八日簽訂補充協議書（二
    ）（下稱第一份協議書），並約定被告應自簽約日起六十日內完成平面草圖規劃
    後交地主審核，且於簽約日起九十日內完成建築設計，提出建造執照之申請。據
    此，被告至遲應於八十九年十月三日前履行前揭變更設計並提出申請建造執照之
    契約義務。詎被告猶未在八十九年十月三日前履行前揭義務，並延宕至九十年六
    月二十七日方提出建造執照變更設計之申請，則自八十九年十月四日起至九十年
    六月二十七日止之期間，即為被告遲延履行變更設計並提出申請建造執照之期間
    。又系爭合建契約第七條第二項既已約明，被告應於領得建造執照三個月內復工
    ，而前開變更設計所領得建造執照之日期為九十年九月二十八日，是被告依約本
    應於九十年十二月二十七日前復工，然被告竟遲至九十一年九月二十七日方完成
    放樣勘驗而達到復工之程度，足認自九十年十二月二十八日起至九十一年九月二
    十七日止之期間，即為被告遲延履行復工義務之期間甚明。另原告於上開遲延期
    間內額外支出土地貸款利息新台幣（下同）四千一百四十三萬七千三百八十一元
    及管理費用一千五百六十四萬元，為此，爰依民法第二百二十九條、第二百三十
    一條規定請求被告應賠償原告所受之上開損害等語。
    並聲明：被告應給付原告五千七百二十萬元，及自起訴狀繕本送達翌日起至清償
    日止按年息百分之五計算之利息，並願供擔保請准宣告假執行。
貳、被告則以：
一、因系爭合建契約就起造人名義變更之時期及雙方之契約義務等相關事項尚有缺漏
    ，故兩造另於九十年六月十四日簽訂合建契約補充協議書（下稱第二份協議書）
    ，而該協議書第三條約定業已釐清變更設計申請事宜之責任問題，且簽訂第二份
    協議書之過程中，原告均未提及被告業已遲延履行，應負給付遲延之相關責任，
    由此可證第二份協議書第三條約定確有變更合建契約第七條第二項及第一份協議
    書第二條所定期限之意，而被告亦依第二份協議書第三條約定履行完畢，是被告
    就履行變更設計並送件申請建造執照之義務並無給付遲延之情事。況依合建契約
    之整體精神而言，原告應就整體完工期限論斷給付遲延之賠償責任，而非就契約
    內所定之各項期限，提出遲延損害賠償之請求。再者，原告所主張之遲延期間，
    亦應扣除被告提前完工之六個月，方屬合理。
二、系爭合建契約第三條形式上雖賦與被告就該合作案之設計規劃有最終決定之權利
    ，但因建造執照變更設計之申請，尚需原告之配合，故被告事實上仍受原告之箝
    制。又兩造於簽訂系爭合建契約後，即密集開會協商產品定位及平面配置問題，
    但並未獲得共識，且原告就被告於八十九年十二月十二日提出之平面草圖規劃亦
    表示諸多意見，並強烈表達不同意被告所為之設計規劃，復未依合建契約第九條
    第一項約定辦理起造人名義之變更，致其運用其原有之起造人名義箝制被告就範
    ，致被告未能如期於八十九年十二月二十六日送件申請。而該合作案兩造屢經協
    商後，被告方於九十年五月二十二日完成原告認可之變更設計圖面，故被告未能
    如期完成變更設計並送件申請建造執照之義務，實無可歸責之原因。
三、系爭合建契約第七條第二項約定之復工期限雖為九十年十二月二十八日，然兩造
    於上開期限屆滿前之九十年十一月十九日另與恆安廣告事業有限公司（下稱恆安
    公司）簽訂委託銷售合約書，而觀諸該委託銷售合約書之內容，兩造合意於合建
    基地現埸預售房地，期間為進場日起至九十一年七月十五日止，則在此項期間內
    ，因全部基地均提供作為預售房地之用，故就地復工事實上不可能，可見兩造乃
    有變更履行期限之意。又不能施工之期間，自不宜向主管機關申請放樣核准，以
    免獲准後又不能施工，影響工程之進度，故放樣勘驗之申請，應在九十一年七月
    十五日之後提出，始克相當。而被告係於九十一年九月二十七日始完成放樣勘驗
    ，實際上並無遲延。
四、退步言之，縱被告確有給付遲延之情事，惟原告請求賠償之損害額亦非允當：
（一）依合建契約第二條第一項約定，系爭合建案係由被告提供全部之建築資金、技
      術與管理，故原告要無管理費用之支出可言，是原告主張被告應賠償其增加管
      理費之支出一千五百六十四萬元，並無足取。
（二）原告於簽訂系爭合建契約前即已向台灣土地銀行（下稱土地銀行）借貸二億七
      千三百萬元，嗣後再改向中國信託商業銀行（下稱中信銀行）敦南分行貸款四
      億元，而原告所貸之款項均非使用於系爭合建案上，故原告因而支出之利息自
      與被告是否給付遲延無涉。且依系爭合建契約第六條第一項約定，關於系爭合
      建案土地及營建融資之利息，係由使用之一方負擔並負清償之責，借貸責任分
      明，並無遲延期間內應由被告負擔之特別約定，從而，原告主張被告應賠償遲
      延期間內其所支付之利息，亦屬無據。
五、又縱被告確有給付遲延致原告受有損害之情事，但原告已於九十一年七月二十三
    日沒入被告所給付之保證金一億元，已超逾本件原告請求之金額，故原告復又請
    求被告給付因遲延所生之損害五千七百二十萬元，洵屬無據。再者，被告所給付
    之保證金一億元，原告應依合建契約第七條第二項之約定，按復工後大樓興建工
    程之進度返還被告，故復工期限延後，原告返還保證金之期限亦延後，故而，原
    告亦可取得因返還期間延後致生利息之利益。又原告貸款之本金為四億元，因前
    開貸款所支付之利息則為四千一百四十三萬七千三百八十一元，而被告所交付之
    保證金為一億元，則被告所得主張損益相抵之金額為一千零三十五萬九千三百四
    十五元（00000000×1/4＝00000000）。另被告已於九十三年四月九日取得使用
    執照，並於九十三年六月一日完工驗收，較合建契約所約定之完工日期提前六個
    月，依合建契約第五條第二項第一、二款約定，被告可取得完工獎勵金七百八十
    萬元，原告並應分別返還被告保證金六千萬元、三千五百元，茲與原告請求之損
    害額相抵銷等語置辯。
    並聲明：原告之訴駁回。如受不利判決，願供擔保請准免為假執行。
參、兩造不爭執之事實：
一、兩造於八十九年七月六日簽訂系爭合建契約，並於八十九年九月八日簽訂第一份
    協議書，將被告應於簽約日起六十日內完成「建築設計並提出申請建造執照變更
    三日前完成變更設計並申請建造執照之義務，而被告係於九十年六月二十七日始
    提出變更設計之申請。
二、被告領得建造執照之日為九十年九月二十八日，依系爭合建契約第七條第二項約
    定，被告至遲應於九十年十二月二十七日前復工，惟被告至九十一年九月二十七
    日方完成放樣勘驗而達到復工之程度。
肆、得心證之理由：
    本件兩造於九十二年七月十五日、九十三年六月二十九日協商之爭點為：（一）
    兩造於六月十四日簽訂之補充協議書第三條有無變更合建契約第七條第二項及第
    一份協議書第二條所定期限之意？被告就履行變更設計並提出申請建造執照等契
    約義務有無給付遲延？（二）倘被告就就履行變更設計並提出申請建造執照等契
    約義務有給付遲延之情事，被告可否歸責？原告有無受領遲延？（三）合建契約
    第七條第二項就「領得建照三個月內復工」，是否因雙方另約定以預售方法出售
    而變更履行期限？（四）倘被告就合建契約之履行有給付遲延之情事，且可歸責
    於被告，則原告所受之損害額為何？（五）被告主張之損益相抵及抵銷有無理由
    ？茲分述如下：
一、經查，系爭合建契約第三條關於建築型式係約定：「本大樓已由地主（即原告）
    領取建造執照（87建字第060號）在案，並完成申報開工手續，目前停工中，本
    大樓建築規劃於簽約後由建方辦理變更設計，原則以興建地上十一至十四層及地
    下三層之鋼筋混凝土造大樓，其設計樣式及外觀、室內及梯間、隔間及戶數、公
    共設施、汽（機）車停車場等，概由建方（即被告）負責自簽約日起二十日（嗣
    改為六十日）內完成平面草圖規劃並提交地主審核，本合作案設計規劃之遴選，
    雙方得各指派代表參與討論、決議，若建方之規劃與地主有異，地主自接獲日起
    三日內表示其意見，雙方應本誠信合作原則於三日內協議定案，若雙方無法取得
    協議，則依建方之規劃為準。」準此，系爭大樓之平面草圖規劃雖由被告負責，
    但原告並未全權授予被告為之，原告仍保有充分表示其意見之權利，僅於雙方無
    法取得協議時，方依被告之規劃為準，此為解決雙方爭議不休時之一種手段。又
    兩造於八十九年七月六日簽訂系爭合建契約後，被告隨即進行設計規劃產品定位
    及平面配置之問題，並於八十九年十二月十二日以89軒和平字第一號函送平面草
    圖予原告確認，有被告提出之前開函文及其平面草圖附卷可稽（參本院卷一第七
    五至八五頁）。而原告於收受前開平面草圖後，立即於八十九年十二月十八日以
    台北九六支郵局第一七九九號存證信函（參本院卷一第八六頁）表示被告所為之
    規劃設計，並未到達最大可建樓地板面積，且未說明建材使用及交屋標準等事項
    之意見，之後兩造並就上開問題即多次以書面進行溝通，原告並陸續要求被告所
    為之規劃設計應達到最大可建樓地板面積，亦即應利用相當於允建容積之百分之
    十之面積，設計興建地上及地下機械房或空調機房，此亦有兩造往來之信函可參
    （參本院卷一第八六至一○六頁）。再參以證人即設計規劃系爭大樓之建築師乙
    ○○證稱：原告原來之設計是一層一戶的辦公室，伊設計的是較小坪數的空間，
    一開始設計七十八戶，之後改為九十六戶，最後送照實際興建一百七十戶，且伊
    所為之設計均已將允建容積使用完畢。至於原告要求另行利用相當於允建容積之
    百分之十之面積，設計興建地上及地下機械房或空調機房，總容積雖可多出允建
    容積的百分之十，但因設計上較為困難，且因當初的定位是在共同機房，各戶可
    以共同採光。若係以一層一戶辦公室而言，機房設計到地上樓各層在採光上是沒
    有問題，但若是依伊所設計之小坪數，每戶有一個機房，則要共同採光是不可能
    的。況系爭大樓之設計伊有開過多次會議，原告有時會派人出席，依伊之印象，
    開會同意後，還要給原告公司看過，故就調整興建之戶數，伊認為是大家之共識
    ，且送照需經過兩造蓋章。又伊所設計之圖面修正數次，其因素包括機械房的設
    計、戶數的調整及法規的變動等語觀之（參本院九十二年十月二十三日筆錄），
    可知兩造一開始就系爭大樓之產品定位、機房設計即有爭議，原告就被告所為之
    確定變更設計之圖說。
二、按我國民法或其他特別法對於土地所有人與建商之「合建」關係，並未定有典型
    契約予以規範，而係依當事人契約約定之內容，適用或準用相關典型契約之規定
    ，如買賣、承攬、互易或其他契約，或逕依當事人之約定，以定其權利義務之歸
    屬。本件系爭合建契約係由地主即原告提供土地，被告出資建築房屋，雙方復約
    定按一定之比例分配房屋，原告以提供之土地比例持分作為被告興建房屋之報酬
    。故就原告分得房屋之部分，被告係以承攬人之地位為原告建造房屋，原告應給
    付之承攬報酬，則充作被告買受分歸其取得房屋基地之價款，是兩造所訂合建契
    約屬「買賣與承攬之混合契約」，殊甚明確（最高法院九十一年度台上字第一五
    六二號、同年度台上字第八五五號判決參照）。又工作遲延後，定作人受領工作
    時不為保留者，承攬人對於遲延之結果，不負責任，民法第五百零二條亦著有明
    文。查系爭合建契約第七條第二項約定：「建方應於簽約日起六十日（嗣改為九
    十日）內完成建築設計，提出申請建造執照變更設計，：：」，換言之，被告應
    於八十九年十月三日前完成變更設計並申請建造執照。又如前所述，本件係因兩
    造一開始就系爭大樓之產品定位、機房設計即有爭議，被告為能達成共識而修正
    多次圖面，遲至九十年五月底方確定變更設計之圖說。而被告於九十年五月底完
    成變更設計之圖說後，兩造另於九十年六月十四日簽訂第二份協議書，其中第三
    條並約定：「地主及建方雙方同意於本協議書生效日起三日內，將變更起（監）
    造人、設計人及變更設計等辦理申請所需文件並完成用印，並交付乙○○建築師
    事務所，乙○○建築師事務所於收到文件後二日內送件申請，於申請掛號後三個
    月內領得變更後之建造執照，如逾期領得變更後之建造執照，每逾一日建方應支
    付土地差價款新台幣壹萬伍仟萬元整交予地主。」可見兩造就變更設計於多次紛
    爭後，復於第二份協議書第三條明載送件申請之時間，並就被告是否遲延完成變
    更設計及申請建造執照均隻字未提，揆諸第二份協議書第五條前段約定：「本協
    議書條款若與原合建契約書及其補充協議所載條款有砥觸時，蓋以本協議書約定
    為準，餘則仍依原合建契約書及其補充協議之約定履行」之意旨，堪信第二份協
    議書第三條業已變更合建契約第七條第二項及第一份協議書第二條所約定之期限
    。
三、至證人即原告公司業務部及開發部之經理江文德雖證稱：當時簽訂此協議書時，
    並無捨棄被告遲延履行變更設計及申請建造執照義務所致之損害賠償權利之意思
    ，簽訂第二份協議書之目的在於變更起造人及連帶保證人之事宜。又被告原應於
    二個月內完成變更設計，後來延長一個月，但有將工期縮短十五天。之後被告拖
    了很長的時間，我們曾發存證信函催告，亦曾以口頭告知，且縱使同意被告延後
    ，亦不可能無條件同意被告延期，而是以工期縮短的方式為之等語（參本院卷一
    第二四七、二四八頁）。然查，證人江文德為原告公司之經理，且係代表原告簽
    訂第二份協議書之承辦人員，是其證詞是否可信已堪質疑，何況，依被告提出原
    告就系爭合建案之變更設計歷次所為之函覆觀之（參本院卷一第九七至一○○頁
    、第一○三至一○五頁），可證原告相當在乎被告所為之變更設計是否已達到最
    大可建樓地板面積，至於被告是否已經遲延，則均非所問，益證兩造於簽訂第二
    份協議書時，就被告是否已經遲延履行變更設計及申請建造執照之義務，並無爭
    議，證人江文德之證詞並無足採。再者，依第二份協議書第五條後段約定：「本
    協議書正本壹式參份，副本乙份，於參方簽署完成後，副本交由中國信託銀行敦
    南分行，經中國信託銀行敦南分行出具書面同意地主先行將起造人變更至建方名
    下後，再辦理土地融資之連帶保證責任事宜時，本協議書始生效力，：：」等語
    觀之，第二份協議書並非於簽署時即生效力，而須至中信銀行敦南分行出具書面
    同意地主即原告先行將起造人變更至建方即被告名下後，再辦理土地融資之連帶
    保證責任事宜時方生效力。本件原告雖未說明第二份協議書應自何時發生效力，
    但兩造係於九十年六月十四日簽訂第二份協議書，且於第二份協議書生效後尚需
    加計交付文件及送件之時間，則被告於第二份協議書簽訂後二個星期內即九十年
    六月二十七日送件申請建造執照，難謂有何給付遲延之情事。是以，原告主張被
    告遲延完成變更設計及申請建造執照之義務，自八十九年十月四日起至九十年六
    月二十七日止共計二百六十六天之事實，洵無足取。況縱被告確實遲延完成變更
    計外，並同意在辦理變更設計之文件上用印，而未為任何保留，且於被告提出變
    更設計之申請後，亦未為任何遲延責任之主張，依前開民法第五百零四條之規定
    ，原告自不得再主張遲延責任。
四、原告雖稱：系爭合建契約第七條第二項前段及第一份協議書第二條與第二份協議
    書第三條之約定並無任何抵觸，蓋合建契約第七條第二項前段及第一份協議書第
    二條所約定被告應於簽訂合建契約後九十日內完成之義務，分別有變更設計義務
    及變更設計送件申請義務兩項，其中變更設計義務要與第二份協議書第三條所約
    定之變更設計送件申請義務無涉。而兩造如有延長變更設計及送件申請義務期限
    之意，應會比照第一份協議書之方式，在協議書內明文，惟第二份協議書對此未
    置一詞，且因系爭合建契約漏列「送件申請建照後應於一定期間內取得建照」部
    分之約定，方於第二份協議書第三條補充之，此亦為第二份協議書第三條後段約
    定之意旨。是以，上開約定並無合意延長原合建契約所指變更設計申請期限之意
    思等語。惟查，合建契約第七條第二項前段及第一份協議書第二條係約定被告應
    於簽訂合建契約後九十日內完成變更設計，提出申請建造執照，被告應完成者固
    有「變更設計義務」及「送件申請義務」兩項，但二者並未區分完成之期限，亦
    即無論被告何時完成變更設計之圖說，被告最後應於簽訂合建契約後九十日內完
    成送件申請建造執照之義務。而兩造於簽訂第二份協議書時，被告已完成變更設
    計之圖說，故自無再約定完成變更設計之期限，亦無再合意延長期限之實益，而
    直接言明被告應於何時送件申請建造執照，是要不能以第二份協議書第三條並無
    載明完成變更設計之期限及延長之意旨，遽認兩造並非合意變更合建契約第七條
    第二項前段及第一份協議書第二條所定之期限，因而，原告前開主張，並無足取
    。
五、再查，被告領得建造執照之日為九十年九月二十八日，依系爭合建契約第七條第
    二項約定，被告至遲應於九十年十二月二十七日前復工，惟被告至九十一年九月
    二十七日方完成放樣勘驗，已如前述。又兩造就系爭合建房屋之銷售部分乃於合
    建契約第九條第四項約定：「雙方同意本案所有土地、房屋、車位，於存續期間
    ，無論係第一次公開預售或工程期間內各次銷售，均交由雙方指定之代銷公司統
    一銷售，代銷公司之遴選、公開銷售底價之訂定，均由雙方共同參予評選決定，
    唯評選時間不應超過自雙方第一次召開評選會議起三十個日曆天，逾時則由建方
    指定決議之。」而兩造於復工期限未屆滿前復依上開約定於九十年十一月十九日
    與恆安公司簽訂委託銷售合約書（參本院卷一第一一二至一二○頁），並約定在
    工地現場採預售方式，預售階段至九十一年七月十五日止，則在此項期間內，因
    全部基地均提供作為預售房地之用，就地復工事實上已不可能，且兩造於簽訂此
    委託銷售合約書時應將此因素考慮在內。因此，被告復工期間之計算自應扣除前
    開預售之時間。又被告領得建造執照之日為九十年九月二十八日，計至兩造於九
    十年十一月十九日與恆安公司簽訂委託銷售合約書之日，共計五十一天，扣除前
    揭預售之時間，被告至遲應於九十一年八月二十三日復工，乃被告遲至九十一年
    九月二十七日方完成放樣勘驗，是被告共遲延三十五日。原告固稱：依系爭合建
    契約第七條第二項及第九條第四項之約定，可見兩造於締約當時已充分考慮系爭
    合建房地應經廣告公司銷售，而猶定明復工期限，則斷無以執行合建契約第九條
    第四項之約定義務，作為被告不能按期履行第七條第二項義務之不可歸責事由，
    抑作為兩造合意順延第七條第二項所載明之復工期限等語。惟查，合建契約第九
    條第四項雖有約定無論係第一次公開預售或工程期間內各次銷售，均交由雙方指
    定之代銷公司統一銷售，但就公開銷售之細節並未明文，且一般預售之時間非三
    個月即可順利完成，可見兩造於擬定系爭合建契約時並未將是否在現場公開預售
    之因素考慮在內。再參諸被告提出之工作日程表觀之（參本院卷二第一五九頁）
    ，兩造於九十一年四、五月間又再申請變更設計，益證被告不可能於九十年十二
    月二十七日前之銷售期間內復工。原告雖又稱：被告於系爭合建房地建造執照取
    得前即可委託廣告代銷公司準備進場，並於取得建造執照後開始公開銷售，甚至
    於開工後仍可進行銷售云云，然而建造執照之取得乃為系爭合建案是否可順利進
    行之依據，倘未取得建造執照而逕行與廣告代銷公司簽約並準備進場，則萬一建
    造執照未能核准，兩造所受之損失即非延後開工所得比擬。又兩造既已約定於開
    工前公開預售，原告應已慮及系爭合建案將會延後復工，則原告自不得一方面與
    被告簽訂委託銷售合約書，並約定於工地現場公開預售，另一方面又將公開銷售
    因而導致復工遲延之責任歸屬被告，進而主張遲延賠償責任，是原告就此部分之
    主張要難足採。
六、末查，依合建契約第七條第二項約定，被告應自放樣勘驗核准之日起七百八十五
    個日歷天內領得使用執照，並達到依合建契約規定之建材設備及室內裝飾可供使
    用、接通水、電、瓦斯及公共設施完成通知地主驗收，而被告原應於九十一年八
    月二十三日前復工，則依此計算之結果，被告原本應於九十三年十月十六日前完
    成前揭義務（自九十一年八月二十四日起算七百八十五個日歷天）。又原告向銀
    行借貸之款項四億元，係供系爭合建案之土地融資，此觀系爭合建契約第六條第
    一、二項分別約定：「（一）：：雙方並同意以本約土地向台灣土地銀行辦理土
    地及營建融資，由地主與建方雙方共為連帶借款人，並約定地主土地之總貸款金
    額不得超過新台幣肆億元整之融資貸款外，其餘融資額度（以不超過新台幣壹億
    伍仟萬元整為上限），則供建方以專款專用方式使用。於本合建案土地及營建融
    資之利息，由使用之一方負擔並負清償之責。：：」、「：：地主及建方並各自
    於貸款銀行設立專戶，就雙方銷售所得款項，依各自應負擔之部份分別扣除營業
    稅、增值稅、印花稅、銷售費用（前項銷售費用依對外實際費用收取之）、行政
    規費、代書費等必要雜稅費後悉數存入專戶，建方應優先支付工程款及銀行融資
    之利息，地主應依下列順序支付：返還建方合約保證金、支付銀行融資利息、償
    還銀行融資本金」等語即明，故原告必待系爭合建案完工銷售後方有資金以供清
    償前揭貸款。而系爭合建案因被告遲延復工三十五日，致被告完成全部工程之期
    日可能延後，而原告向銀行借貸之款項亦必須延後清償。因此，原告因被告遲延
    復工所致之損害，應係其延後清償貸款所應繳納之利息，而非原告於遲延期間內
    業已支付之利息（即自九十一年八月二十四日起至同年九月二十七日止），蓋原
    告於前開遲延期間內，本無清償之資金及意願，原本即會陸續支付四億元貸款之
    利息，此亦為系爭合建契約第七條第二項僅就逾期完工有罰則之規定，而就變更
    爭合建案已於九十三年六月十八日完工驗收，有被告公司九十三年六月二十三日
    九十三字第043號函在卷足憑（參本院卷二第三○四頁），且為原告所不爭執，
    因而，本件被告固然遲延復工，但其最後尚且於其原應完成之日即九十三年十月
    十六日前完工，則原告之借款即不會因被告遲延復工之故而延後清償，是原告將
    不會有任何利息之損害可言。
伍、綜上所述，兩造簽訂之第二份協議書第三條業已變更合建契約第七條第二項及第
    一份協議書第二條所約定之期限，且原告就被告遲延履行變更設計及送件申請之
    義務亦未為任何保留，因而原告就此部分自不得再主張被告有何遲延責任。至被
    告雖有遲延復工，但因被告於復工後，已提前於九十三年六月十八日取得使用執
    照並完成全部工程，且經原告辦理驗收在案，是原告亦無任何損害。從而，原告
    依民法第二百二十九條、第二百三十一條規定請求被告應賠償原告所受之損害五
    千七百二十萬元，及自起訴狀繕本送達翌日起至清償日止按年息百分之五計算之
    利息，即無理由，不應准許。又原告之訴既經駁回，其所為假執行之聲請亦失所
    附麗，一併駁回之。
陸、兩造其餘之攻擊或防禦方法及未經援用之證據，經本院斟酌後，認為均不足以影
    響本判決之結果，自無逐一詳予論駁之必要，併此敘明。
柒、訴訟費用負擔之依據：民事訴訟法第七十八條。
中　　　華　　　民　　　國　　九十三　　年　　　七　　　月　　 三十 　　日
                                            民事第五庭法      官　林秀圓
右為正本係照原本作成
如對本判決上訴，須於判決送達後廿日內向本院提出上訴狀
中　　　華　　　民　　　國　　九十三　　年　　　七　　　月　　 三十 　　日
                                                      法院書記官　林蓮女
